【裁判字號】    89,訴,264
【裁判日期】    890607
【裁判案由】    偽造文書等
【裁判全文】
臺灣基隆地方法院刑事判決                          八十九年度訴字第二六四號
    公  訴  人  台灣基隆地方法院檢察署檢察官
    被      告  甲○○
右列被告因偽造文書等案件，經檢察官提起公訴（八十九年度偵字第一四０九號），
本院判決如左：
    主      文
甲○○連續行使偽造私文書，足以生損害於他人，處有期徒刑拾月，緩刑貳年。
附表編號一至五所示簽帳單(均一式三聯)上偽造之「乙○○」署押（簽名）均沒收。
    事      實
一、甲○○與乙○○係朋友關係，於民國八十九年三月二十一日二十時三十分許，在
    基隆市○○區○○路四十九巷八號二樓甲○○住處拾獲乙○○所遺失之皮包一只
    ，內有乙○○所有之信用卡四張（富邦銀行卡號00000000000000
    00、花旗銀行卡號0000000000000000、台新銀行卡號000
    000000000000、慶豐銀行卡號0000000000000000
    ）、身分證一張、提款卡二張，竟意圖為自己不法之所有，將上開拾獲之物侵佔
    入己。甲○○復基於意圖為自己不法所有之概括犯意，持前開乙○○之花旗銀行
    、富邦銀行、慶豐銀行、台新銀行之信用卡，先後於附表編號一至五號所列之時
    間、商號內購物，並冒用「乙○○」名義，連續偽造其簽名於附表編號一至五所
    示簽帳單上（均一式三聯），用以表示同意依信用卡約定條件付款之意思，再持
    之交與各該商號人員行使之，使上開商號陷於錯誤交付如附表編號一至五所示之
    商品，足以生損害於上開商號、乙○○及前揭信用卡發卡銀行對信用卡之管理。
    嗣乙○○發現信用卡遺失，向信用卡發卡銀行查證，始得知其信用卡已遭人盜刷
    ，隨即報警而循線查獲上情。
二、案經基隆市警察局第一分局報請台灣基隆地方法院檢察署檢察官偵查起訴。
    理      由
一、右揭犯罪事實，業據被告甲○○於警訊、偵審中坦承不諱，核與被害人乙○○指
    訴之情節相符，復有被告偽簽「乙○○」署押之簽帳單影本四張附卷可稽，被告
    自白與事實相符，是本件事證明確，被告犯行洵堪認定，應予依法論科。
二、按信用卡之特約商店所交與信用卡刷卡人簽名之簽帳單性質上應屬收據，其用途
    在表示刷卡人已收受該特約商店所交付之商品，特約商店可據以向發卡銀行請求
    付款之憑證，係屬私文書。被告侵占乙○○之信用卡後，冒用乙○○之名義使用
    信用卡購物，且於簽帳單上偽造「乙○○」之署押以偽造簽帳單，進而交付予各
    該特約商店行使，自足生損害於特約商店、乙○○及發卡銀行。核被告所為係犯
    刑法第二百十六條、第二百十條之行使偽造私文書罪、第三百三十九條第一項之
    詐欺取財罪及第三百三十七條之侵占遺失物罪。被告於簽帳單上偽造「乙○○」
    之署押係偽造私文書之部分行為，而其偽造後持以行使，偽造之低度行為復為行
    使之高度行為所吸收，均不另論罪。查被告先後多次行使偽造私文書、詐欺取財
    犯行，時間緊接，所犯係構成要件相同之罪名，顯均基於概括之犯意反覆為之，
    各應依連續犯之規定論以一罪，並加重其刑。又其所犯上開三罪間，有方法、結
    果之牽連關係，應從一重之連續行使偽造私文書罪處斷。被告於複寫式一式三聯
    之簽帳單簽名欄上偽造被害人署押以完成偽造簽帳單，因係同時偽造同一被害人
    之多件同類文書，其被害法益仍僅一個，不能以其偽造之文書件數，計算其法益
    ，因此自不生想像競合犯之問題（最高法院七十三年台上字第三六二九號判例參
    照）。爰審酌被告年方二十四歲，竟不思積極進取，乃至利慾薰心，為滿足個人
    物質慾望，連續冒用被害人名義刷卡詐取商品，危害他人之財產法益及社會交易
    安全之情節非輕，惟姑念被告素行尚佳，事後坦承犯行，且已與被害人達成民事
    和解，惡行非重等一切情狀，量處如主文所示之刑。查被告前未曾受有期徒刑以
    上刑之宣告，有本院被告全國前案紀錄表在卷可按，經此偵審教訓，當知所警惕
    ，信無再犯之虞，本院認所宣告之刑以暫不執行為當，併予宣告緩刑二年，以啟
    自新。另附表編號一至五所示之簽帳單上偽造之「乙○○」署押(均一式三聯)，
    依刑法第二百十九條規定，不問屬於犯人與否，均應依法宣告沒收，併此敘明。
據上論斷，應依刑事訴訟法第二百九十九條第一項前段、刑法第五十六條、第二百十
六條、第二百十條、第三百三十七條、第三百三十九條第一項、第五十五條、第七十
四條第一款、、第二百十九條，罰金罰鍰提高標準條例第一條前段，判決如主文。
本案經檢察官蔡和憲到庭執行職務
中      華      民      國      八十九      年      六    月     七     日
                                      臺灣基隆地方法院刑事第二庭
                      法  官  林  火  炎
右正本證明與原本無異。
對於本件判決如有不服，應於收受送達後十日內，向本院提出上訴書狀，上訴於臺灣
高等法院，並按他造當事人之人數附具繕本。
                                              書記官  黃  致  祥
中      華      民      國      八十九      年      六    月    十五    日
【附錄論罪法條】
刑法第二百十六條：
行使第二百十條至第二百十五條之文書者，依偽造、變造文書或登載不實事項或使登
載不實事項之規定處斷。
刑法第二百十條：
偽造、變造私文書，足以生損害於公眾或他人者，處五年以下有期徒刑。
刑法第三百三十七條：
意圖為自己或第三人不法之所有，而侵占遺失物、漂流物或其他離本人所持有之物者
，處五百元以下罰金。
刑法第三百三十九條第一項：
意圖為自己或第三人不法之所有，以詐術使人將本人或第三人之物交付者，處五年以
下有期徒刑、拘役或科或併科一千元以下罰金。
刑法第二百十九條：
偽造之印章、印文或署押，不問屬於犯人與否，沒收之。
附表：
┌──┬──────┬──────┬──────┬───────────┐
│編號│時        間│商        號│購得之商品  │簽帳單  金額（新台幣）│
├──┼──────┼──────┼──────┼───────────┤
│ 一 │八十九年三月│基隆市○○路│披薩        │花旗銀行信用卡        │
│    │二十一日二十│一二二號必勝│            │金額：三百三十二元    │
│    │時五十六分許│客披薩店    │            │                      │
├──┼──────┼──────┼──────┼───────────┤
│ 二 │同日二十一時│基隆市○○路│易利信行動電│富邦銀行信用卡        │
│    │二十一分許  │六十六號    │話等通信器材│金額：七千元          │
│──┼──────┼──────┼──────┼───────────┤
│ 三 │同        上│同        上│同        上│花旗銀行信用卡        │
│    │            │            │            │金額：一萬零三百元    │
├──┼──────┼──────┼──────┼───────────┤
│ 四 │同日二十一時│同        上│同        上│慶豐銀行信用卡        │
│    │三十分許    │            │            │金額：一萬元          │
├──┼──────┼──────┼──────┼───────────┤
│ 五 │同日二十一時│基隆市○○路│餅乾        │花旗銀行信用卡        │
│    │三十二分許  │八十七號    │            │金額：八十二元        │
└──┴──────┴──────┴──────┴───────────┘


司法院資訊處製作；財團法人民間司法改革基金會備份。
